臺灣高等法院花蓮分院交通法庭裁定　　　100年度交抗字第7號
抗　告　人　崔生海
即受處分人
上列抗告人因違反道路交通管理處罰條例案件，不服臺灣花蓮地
方法院，中華民國100年3月14日所為100年度交聲字第44號裁定
，提起抗告，本院裁定如下：
    主  文
抗告駁回。
    理  由
一、抗告意旨略以：抗告人於民國99年12月30日上午12時35分許
    駕駛4786-WU藍色小貨車行經中興路由南往北行駛，係行經
    花蓮觀光糖廠交岔路口，非糖廠街七巷口。且當時取締員警
    林文弘警員，係另有其人，此有抗告人貨車上兩位乘客可證
    明。且警員於法庭上稱取締位置在機車專用道，號誌燈距離
    取締位置為150公尺，惟中興路甚寬，取締員警事實上是在
    路邊攔停，非在機車專用道上，更何況在機車專用道上亦太
    危險，且事實上當時距離至少有200公尺以上，依一般公路
    汽車煞車距離行車速度對照表，時速60公里時煞車距離20.2
    公尺，又汽車行駛距離及反應距離表，時速60公里時反應距
    離12.48公尺，換言之，抗告人無法在於裁定書內所載時間
    內，將系爭車輛煞止於停止線內。另取締地點，路面有內外
    車道及機車專用道，路邊有停車線，為何取締員警辯稱因該
    取締路段不得停車且為維護自身安全，而將抗告人帶往巷內
    開立罰單，所為證詞有違常理，取締程序違法，爰請求撤銷
    原裁定，另為適法之裁定云云。
二、按汽車行駛至交岔路口，其行進、轉彎，應遵守燈光號誌；
    車輛面對圓形紅燈表示禁止通行，不得超越停止線或進入路
    口，道路交通安全規則第102條第1項第1款、道路交通標誌
    標線號誌設置規則第206條第5款第1目定有明文。次按汽車
    駕駛人，行經有燈光號誌管制之交岔路口闖紅燈者，處新臺
    幣（下同）1,800元以上5,400元以下罰鍰；汽車駕駛人有道
    路交通管理處罰條例第53條情形者，除依原條款處罰鍰外，
    並予記違規點數3點，道路交通管理處罰條例第53條第1項、
    第63條第1項第3款亦有明文。
三、經查：
（一）「行車管制號誌圓形黃燈用以警告車輛駕駛人及行人，表
      示紅色燈號即將顯示，屆時將失去通行路權。」，又「行
      車管制號誌圓形紅燈車輛面對圓形紅燈表示禁止通行，不
      得超越停止線或進入路口。」，道路交通標誌標線號誌設
      置規則第206條第4款及第5款第1目定有明文。是以行車管
      制號誌圓形黃燈規範目的乃在於警告用路人，該路口即將
      禁止通行，暫時喪失通行路權，則用路人行經該路口遇黃
      燈管制，應依當時行車狀況採取安全、妥適之處置，以共
      同維護道路交通安全，如於行經路口之中、後段時，該行
      車管制號誌圓形始由綠燈轉黃燈或於路口前段時綠燈才剛
      開始轉黃燈等情況，用路人超越停止線自應迅速駛離該路
      口以共同維護道路交通安全；如於黃燈號誌已顯示一段時
      間，用路人僅駛於停止線前後，自不應冒然強制通行以危
      及其他用路人之行車安全，始符合行車號誌設置及規範目
      的。經原審勘驗抗告人違規時錄影光碟，並經本院參酌抗
      告人崔生海於抗告理由狀中所提供之證物四，從照片中判
      斷四周場景、設置號誌位置、拍攝角度，並與證人供述及
      光碟畫面互相對照，抗告人違規事實發生地點確係在花蓮
      縣光復鄉○○路與糖廠街七巷交叉路口，即台九線251.5
      公里路段。而畫面呈現無障礙物遮蔽該路段，且當時天晴
      無雨，路面無障礙、乾燥，管制號誌燈號運作正常，於7
      分42秒從遠處即呈現抗告人自承所駕駛車號4786-WU之藍
      色自小貨車，由南往北向行駛於中興路上。至7分54秒時
      ，該路口已由綠燈變黃燈，從畫面中顯示，車輛位置與行
      人穿越線位置尚有段距離，再輔以同一時間，對向車道之
      紅色小客車於7分49秒時，以正常時速前進並未減速之方
      式，通過該路段之對面行人穿越線，而於7分54秒左右與
      尚未到達該路口之抗告人所駕車輛交會，若以抗告人所稱
      之時速60公里估計其行進距離，可證明抗告人有足夠時間
      於見前方路口號誌已轉為黃燈時，於適當距離採取煞車措
      施。又畫面持續進行至8分時，燈號已由黃燈轉紅燈，抗
      告人所駕駛之自小貨車尚未到達停止線，且當時亦未見抗
      告人有任何煞車或減速情形，於該路口已為紅燈之8分02
      秒至03秒間，仍直接通過該路口之停止線，於8分05秒時
      完全通過該路口，該燈號仍處於紅燈狀態。故縱如抗告人
      所述，其看見號誌轉換時仍有相當足夠時間採取煞車措施
      ，竟仍於該路段已轉為紅燈管制時，仍違規強行通過，其
      違規事證明確。
（二）且證人林文弘於原審之證述，核與上開經勘驗之抗告人違
      規光碟所呈現結果相符，證人亦證稱當日執勤人員共2人
      ，再衡以雙方並不認識、素無冤仇、證人於證述時已為具
      結，依一般人之經驗法則，自無羅織抗告人違規事實反致
      身陷偽證罪之可能，故證人林文弘當係抗告人違規時取締
      員警之一，抗告人就此部分所持其未違規之辯解並不可採
      。
（三）又警察於公共場所或指定處所、路段，得擔任臨場檢查或
      路檢，執行取締、盤查及有關法令賦予之勤務。且其為制
      止或排除現行危害公共安全、公共秩序或個人生命、身體
      、自由、名譽或財產之行為或事實狀況，得行使警察職權
      行使法規定之職權或採取其他必要之措施，警察勤務條例
      第11條第3款及警察職權行使法第28條第1項定有明文。抗
      告人以本件取締地點未於事發地點而於巷弄間有所不當云
      云，惟本院審酌警員於執行勤務時，為維護自身執勤安全
      及公眾道路交通安全，自得因地制宜，為適當之措施。則
      取締員警攔停抗告人車輛，並於事發地點附近之巷道內執
      行取締勤務，並未逾越法律規定及比例原則，且與抗告人
      本案違規事實之認定無涉。抗告人猶執前詞，認該取締程
      序違法，再事爭執，洵屬無稽，本件抗告並無理由，應予
      駁回。
四、據上論結，應依道路交通事件處理辦法第25條，刑事訴訟法
    第412條，裁定如主文。
中    華    民    國   100    年    5     月    10    日
                 交通法庭審判長法  官  何方興
                               法  官  林碧玲
                               法  官  王紋瑩
以上正本證明與原本無異。
本件不得再抗告。
中    華    民    國   100    年    5     月    10    日
                               書記官  李芸宜